臺灣臺中地方法院民事裁定　　　　　　 100年度事聲字第75號
異　議　人　大埔美開發股份有限公司
法定代理人　潘忠豪
相　對　人　鐵山營造工程有限公司
法定代理人　林瑞斌
代　理　人　徐文宗律師
上　1　 人
複　代理人　林雅儒律師
上列當事人間支付命令事件，異議人對於本院民事庭司法事務官
於民國100 年6 月22日所為之100 年度司促字第15454 號民事裁
定提出異議，本院裁定如下：
    主  文
異議駁回。
異議程序費用由異議人負擔。
    理  由
一、按當事人對於司法事務官處理事件所為之終局處分，得於處
    分送達後10日之不變期間內，以書狀向司法事務官提出異議
    。但支付命令之異議仍適用第518 條及第519 條之規定。司
    法事務官認前項異議有理由時，應另為適當之處分；認異議
    為無理由者，應送請法院裁定之。法院認第1 項之異議為有
    理由時，應為適當之裁定；認異議為無理由者，應以裁定駁
    回之。前項裁定，應敘明理由，並送達於當事人，民事訴訟
    法第240 條之4 定有明文。查本件異議人前於民國100 年6
    月1 日具狀對本院100 年度司促字第15454 號支付命令聲明
    異議，經承辦之司法事務官以其異議逾期為由，於100 年6
    月22日裁定駁回其異議，並於100 年6 月30日送達異議人，
    異議人不服該裁定，於100 年7 月8 日具狀提出異議，是本
    件異議業已遵期提出，合先敘明。
二、異議意旨略以：本件異議人確實設址於「臺中市○區○○○
    路61號」（下稱忠明南路址），惟異議人亦確實直至100 年
    5 月19日始於臺中市○區○○○街31號（即異議人之法定代
    理人潘忠豪之住所）接奉鈞院100 年度司促字第15454 號支
    付命令（下稱系爭支付命令），並隨即於同年6 月1 日具狀
    聲明異議。而本件異議人係直至接獲原裁定並聲請閱卷後，
    始知鈞院曾將系爭支付命令送達至上開忠明南路址，並由該
    大樓管理員龔仁萱收受，經向龔仁萱查詢後，始知其疏未將
    系爭支付命令交付異議人收受，而龔仁萱並非異議人之受僱
    人或同居人，亦非異議人之指定送達代收人，故系爭支付命
    令顯然未依民事訴訟法第四章第二節之相關規定為送達，此
    參諸鈞院嗣另於100 年5 月18日復將系爭支付命令改寄異議
    人之法定代理人潘忠豪設於「臺中市○區○○○街31號」之
    地址等情即詳。準此，本件異議人並未於上開忠明南路址接
    獲系爭支付命令，而係於100 年5 月19日始於異議人之法定
    代理人潘忠豪住所接獲系爭支付命令，故本件聲明異議並無
    逾期之問題。尤其本件之訴訟標的金額高達新臺幣238,619,
    968 元，影響異議人權益甚鉅，爰依法聲明異議云云。
三、按支付命令須經合法送達債務人收受後，債務人未於20日之
    不變期間內向發支付命令之法院提出異議者，其支付命令始
    與確定判決有同一之效力，並發生實質上之確定力及執行力
    。此觀之民事訴訟法第521 條自明。該20日之不變期間，應
    自支付命令送達後起算，最高法院著有91年度台簡上字第29
    號裁判可資參照。次按送達於應受送達人之住居所、事務所
    或營業所行之。又送達於住居所、事務所或營業所不獲會晤
    應受送達人者，得將文書付與有辨別事理能力之同居人或受
    僱人，為民事訴訟法第136 條第1 項前段、第137 條第1 項
    分別有明文。而按受公寓大廈管理委員會僱用之管理員，其
    所服勞務包括為公寓大廈住戶接收文件者，性質上應屬全體
    住戶之受僱人，即與同法第137 條第1 項規定之受僱人相當
    。郵政機關之郵差送達文書於住居所、事務所或營業所，不
    獲會晤應受送達人，而將文書付與上開公寓大廈管理員者，
    為合法送達。至該管理員何時將文書轉交應受送達人，對已
    生之合法送達效力不受影響（最高法院迭次著有88年度台上
    字第1752號、90年度台抗字第86號、93年度台抗字第665 號
    、97年度台抗字第577 號、98年度台抗字第342 、416 、49
    9 、885 號、100 年度台抗字第397 號裁定可參）。且按不
    變期間，法院不得依聲請或依職權伸長或縮短之，最高法院
    23年抗字第343 號、75年度第24次民事庭會議決定參照。再
    按債務人於支付命令送達後，逾20日之不變期間，始提出異
    議者，法院應以裁定駁回之，民事訴訟法第518 條亦有明定
    。經查：
（一）本院司法事務官前於100 年4 月28日依相對人之聲請，對
      異議人核發100 年度司促字第15454 號支付命令，經依法
      囑託郵務機關對異議人之公司所在地即臺中市○區○○○
      路61號6 樓為送達，經郵務人員於100 年5 月5 日將系爭
      支付命令送達至異議人上開公司所在地時，未獲會晤異議
      人本人，乃依法將系爭支付命令交付與異議人營業所所在
      之大樓管理委員會所僱請之管理員龔仁萱簽收，郵務人員
      並在本院送達證書之「送達方法」欄勾選「受僱人」等情
      ，有異議人公司基本資料、本院送達證書在卷可憑。揆諸
      前揭說明，可知管理員龔仁萱係屬民事訴訟法第137 條第
      1 項所規定之「受僱人」，異議人謂管理員龔仁萱並非其
      受僱人云云，委不可採。故系爭支付命令因合於民事訴訟
      法第137 條第1 項補充送達之規定，即生送達效力，至於
      管理員龔仁萱何時將文書轉交異議人，則屬其內部問題，
      對於系爭支付命令已生之合法送達效力，並不因此受有影
      響。又本院嗣後雖將系爭支付命令另寄送至異議人之法定
      代理潘忠豪之戶籍地址即臺中市○區○○○街31號，並於
      100 年5 月19日由異議人法定代理人潘忠豪之同居人潘宗
      仁收受，有卷附之送達證書及戶籍謄本可憑，但依前述，
      系爭支付命令早於100 年5 月5 日即已合法送達予異議人
      ，本院非訟中心另行寄送此支付命令至異議人之法定代理
      人戶籍地址，僅是善盡通知之能事，並不影響系爭支付命
      令前已合法送達之效力。
（二）依前開規定，異議人得對系爭支付命令提出異議之20日不
      變期間應自100 年5 月6 日起算，至100 年5 月25日屆滿
      。本件異議人遲至100 年6 月1 日始對本件支付命令聲明
      異議，有異議人提出之「民事聲明異議狀」中本院之收件
      章戳可憑，顯已逾20日之法定不變期間，自非適法。從而
      ，本院司法事務官於100 年6 月22日以異議人之異議逾期
      為由，裁定駁回異議人之異議，於法並無違誤，異議人就
      該裁定提出異議，為無理由，應予駁回。
四、據上論結，本件異議為無理由，依民事訴訟法第240 條之4
    第3 項、第95條、第78條，裁定如主文。
中    華    民    國   100    年    11    月    9     日
                  民事第一庭    法  官  莊嘉蕙
正本係照原本作成。
如不服本裁定應於送達後10日內向本院提出抗告狀，並繳納抗告
費新臺幣1,000元。
中    華    民    國   100    年    11    月    9     日
                                書記官  吳詩琳